【裁判字號】    92,訴,1193
【裁判日期】    921210
【裁判案由】    侵權行為損害賠償
【裁判全文】
臺灣士林地方法院民事判決  九十二年訴字第一一九三號
    原      告  乙○○
    被      告  甲○○
當事人間請求損害賠償事件，本院於九十二年十月二十九日言詞辯論終結，判決如下
：
    主    文
被告應給付原告新台幣萬元及自民國九十二年九月三十日起至清償日止，按週年利
率百分之五計算之利息。
被告應於台北縣三芝鄉○○路○段十八巷五十四號「薪水居易公園特區」之各樓梯公
佈欄，張貼如附件所示道歉啟事七天。
訴訟費用由被告負擔。
本判決第一項得假執行。但被告於假執行程序實施前，或實施中，執行標的物拍定、
變賣前，為原告供擔保新台幣參萬元，得免為假執行。
    事    實
甲、原告方面：
一、聲明：如主文第一、二項所示，就主文第一項部分，並願供擔保請准為假執行之
    宣告。
二、陳述：
(一)、原告係「薪水居易公園特區」管理委員會之總幹事，平日負責社區之管理工作，
    被告則係住戶。民國九十二年七月十九日、二十日兩天，原告受住戶楊麗雪之託
    ，代為收取管理室信箱內之報紙，恰巧被告所訂閱之報紙不翼而飛，被告見原告
    在管理室，手持報紙，若覺可疑，即應當面質問，乃竟於同年月二十日下午二十
    點三十分，住戶大會召開時，以書面向社區副主委敘明此事，並於該紙報告內直
    陳原告為「小偷行為」，以文字誣陷原告為小偷，侵害原告之名譽。
(二)、原告係退役軍人，重視榮譽，被告不分清紅皂白，公然以文字污衊原告，原告精
    神上受有痛苦，原告自得依民法第一百八十四條前段及第一百九十五條第一項之
    規定請求其賠償並張貼道歉啟事。
三、證據：提出：被告請連正雄轉交之書面報告（下稱系爭報告）一紙、楊麗雪之證
    明書為證。
乙、被告方面：
一、聲明：駁回原告之訴，如受不利之判決，願供擔保免為假執行。
二、陳述：被告之報紙確有遺失多次，被告將系爭報告交予連正雄，係請其轉交予原
    告，目的在與原告溝通，並非想讓連正雄知悉，亦無公然指陳或散佈誹謗之意，
    原告主張侵害其名譽，並非實在。
三、證據：提出原告致被告之書信、賴明華及孔雅惠之證明書為證。
丙、本院依聲請訊問證人賴明華，並依職權訊問證人楊麗雪、連正雄。
    理    由
一、本件原告主張之事實，業據證人連正雄、楊麗雪、賴明華證述明確，並有系爭報
    告，附卷可參，自堪認原告之主張為真實。
二、被告雖以前詞置辯，但查證人連正雄證稱：召開住戶大會之當天，兩造均有到場
    ，兩造坐位之間隔，相當於法官與證人席之距離，當時被告交給伊系爭報告，並
    未摺疊或裝袋，亦未言交給何人，伊係看過內容後始交給原告處理，未轉交他人
    等語，而系爭報告未有抬頭稱謂，未尾為：「僅祝社區能真正改革有番新氣象！
    」內容為：「本人．．．報紙不翼而飛．．．乙○○先生於管理室中正翻著報紙
    。而管理員驅近乙○○的身邊，摸摸報紙示意著，但乙○○先生未解明是他拿取
    的。此種行為和小偷有什麼分別呢？．．．希望社區能真正有進步！更民主。」
    等語，顯係指陳某事，請求公斷或處理之意，難謂係出於與原告溝通之意而為之
    。且被告將報告交予連正雄，因其上無抬頭稱謂，究係作用，如未閱覽，實難以
    知悉，是被告所辯，並無令連正雄知悉之意云云，亦非可採。按民法上名譽權之
    侵害非即與刑法之誹謗罪相同，名譽有無受損害，應以社會上對個人評價是否貶
    損作為判斷之依據，苟其行為足以使他人在社會上之評價受到貶損，不論其為故
    意或過失，均可構成侵權行為，其行為不以廣佈於社會為必要，僅使第三人知悉
    其事，亦足當之（最高法院九十年台上字第六四六號判例參照）。查原告係受楊
    麗雪之託，領取報紙，已據證人楊麗雪證述在卷，被告在無證據證明係原告竊取
    其報紙之情況下，擅自於系爭報告指名道姓書寫：「此種行為和小偷有什麼分別
    呢？」一語，嚴重貶損原告之社會評價，而被告又係將系爭報告交予第三人連正
    雄，並經連正雄過目而知悉內容，雖未散佈於眾，依前判例意旨，仍屬侵害原告
    之名譽，被告抗辯並未侵害原告之名譽云云，要非可採。
三、按不法侵害他人之身體、健康、名譽或自由者，被害人雖非財產上之損害，亦求
    賠償相當之金額；其名譽被侵害者，並得請求為回復名譽之適當處分。為民法第
    一百九十五條第一項所明定。再按審酌精神上之賠償應參酌兩造之身分、學歷、
    社會及經濟地位、受害情形等一切之情狀定之。查原告為退伍軍人，每月領有退
    役俸一、二萬元，有不動產；被告高中畢業，為家庭主婦；原告一生戎馬，臨老
    為人誣指為賊，精神自受有相當之痛苦等情，認原告請求被告賠償精神上之損害
    三萬元，為適當。另原告請求被告於台北縣三芝鄉○○路○段十八巷五十四號「
    薪水居易公園特區」之各樓梯公佈欄，張貼如附件所示道歉啟事七天，乃屬回復
    名譽之適當行為，其此部分請求，亦於法有據。
四、從而，原告本於侵權行為之損害賠償請求權，請求被告賠償三萬元，及自起訴狀
    繕本送達翌日即九十二年九月三十日起至清償日止，按週年利率百分之五計算之
    利息，暨請求被告於台北縣三芝鄉○○路○段十八巷五十四號「薪水居易公園特
    特區」之各樓梯公佈欄，張貼如附件所示道歉啟事七天，均有理由，應予准許。
五、原告就請求賠償金額三萬元部分，應依職權宣告假執行。原告雖陳明願供擔保為
    之，惟僅係促使法院注意之意，附此敘明。另被告陳明願供擔保，免為假執行，
    亦核無不合，爰酌定相當之擔保金額，宣告之。
六、據上論結，本件原告之訴為有理由，依民事訴訟法第七十八條、第三百八十九條
    第一項第五款、第三百九十二條第二項、第三項，判決如主文。
中      華      民      國    九十二    年    十二      月      十      日
                                            臺灣士林地方法院民事第一庭
                                                法      官  黃小瑩
右為正本係照原本作成。
如對本判決上訴須於判決送達後廿日內向本院提出上訴狀。
中      華      民      國    九十二    年    十二      月      十二    日
                                                法院書記官  陳鳳嬌


司法院資訊處製作；財團法人民間司法改革基金會備份。
